【裁判字號】    96,易,2737
【裁判日期】    970123
【裁判案由】    竊佔
【裁判全文】
臺灣臺北地方法院刑事判決              96年度易字第2737號
公  訴  人  臺灣臺北地方法院檢察署檢察官
被      告  乙○○
上列被告因竊佔案件，經檢察官聲請簡易判決處刑（96年度偵字
第17265 號），本院認不宜以簡易判決處刑（96年度簡字第3326
號），改依通常程序審理並判決如下：
    主  文
本件公訴不受理。
    理  由
一、公訴人聲請簡易判決處刑意旨略以；被告乙○○係甲○○之
    女，明知坐落於臺北縣新店市○○段大坪頂小段第9-40地號
    土地暨其上建物即門牌號碼為臺北縣新店市○○路26巷2號
    ，係告訴人甲○○所有，竟基於意圖為自己不法所有之利益
    ，自民國95年7月21日（簡易判決處刑意旨認係自95年7月23
    日，嗣於本院審理時更正為95年7 月21日）上午某時許起，
    竊佔該建物使用，因認被告涉有刑法第320條第2項之竊佔罪
    等語。
二、按告訴乃論之罪，已逾告訴期間者，法院應諭知不受理之判
    決，刑事訴訟法第303條第3款定有明文。又告訴乃論之罪，
    其告訴應自得為告訴之人知悉犯人之時起，於6 個月內為之
    ，同法第237條第1項亦有明文。再按「刑法第320條第2項之
    竊佔罪，為即成犯，於其竊佔行為完成時犯罪即成立，以後
    之繼續竊佔乃狀態之繼續，而非行為之繼續。又因所竊佔者
    為他人不動產，祇是非法獲取其利益，其已否辦理登記，與
    犯罪行為之完成無關」，最高法院66年台上字第3118號著有
    判例意旨可資參照。再刑法第320條第2項之竊佔罪，依同法
    第324條第2項之規定，直系血親犯刑法第29章（竊盜罪章）
    之罪者，須告訴乃論。是以，具告訴權之人告訴其直系血親
    涉犯竊佔罪者，須於知悉該直系血親竊佔行為完成時起6 個
    月內為之，如已逾告訴期間者，參照上開規定及判例意旨，
    法院即應諭知不受理之判決。
三、經查：
  (一)告訴人丙○○、甲○○為被告之父、母，此有甲○○之戶籍
    謄本影本、乙○○之個人戶籍資料等件在卷可佐，顯見告訴
    人丙○○、甲○○與被告具有直系血親之關係，則依上開規
    定所示，本件檢察官所指被告所犯之罪，於告訴人與被告間
    ，即屬告訴乃論之罪。又坐落於臺北縣新店市○○段大坪頂
    小段第9-40地號土地暨其上建物即門牌號碼為臺北縣新店市
    ○○路26巷2 號，係告訴人甲○○所有，亦有土地及建築物
    改良物買賣所有權移轉契約書1張、土地所有權狀1張等件為
    證，且為被告所不爭執，堪以認定。
  (二)告訴人丙○○業於本院審理時結證稱：「（問：剛剛被告說
    那個房子她從小一直住到96年4 月，你們才請被告搬走？）
    （答：被告於84年7月6日結婚時就遷出了，偶而會回來探親
    ，我們也沒有拒絕，到了94年7 月20日我兒子公司派他至大
    陸出差，我們夫妻也過去幫兒子照顧小孩，至95年7 月21日
    我去醫院看完病後去看房子，就發現被告住在裡面，裡面的
    東西有的損壞也有弄壞的，被告也將我的保單拿去向國泰貸
    款，我除了保單沒有了，還要每月支付二萬多元的利息，所
    以我才要被告搬出去就不追究了，但被告都無動於衷，最後
    我用存證信函寄給被告，被告也拒收，我無路可走才提告，
    我若無憑無據如何提告。）（問：你說94年7 月20日去大陸
    之前，被告有無住在裡面？）（答：他偶而回來一下說要處
    理信件，去大陸之前被告沒有住在該房子，當時被告在國泰
    上班，我們去大陸後，被告的行蹤我們也無法掌握了。）（
    問：你們回臺灣後即95年7 月21日後，發現被告住在裡面？
    ）（答：是，我們從來沒有同意被告住在該房子。）（問：
    95年7 月發現被告住在裡面，有無馬上請被告搬離？）（答
    ：有。）（問：直到96年4 月換鎖後才跟被告說的？）（答
    ：以前就講過了，書面及當面都有告訴被告，因我們發現被
    告智慧型犯罪，我們有向國泰申訴。）（問：有無在96年4
    月跟被告達成協議，說被告會搬離？）（答：也不是協議，
    我們有口頭講，書面被告也不接受，當面說，被告也相應不
    理，我們很無奈。）（問：你說被告96年4 月後確實有搬走
    ，不久後就搬回來？）（答：不是這樣的，被告並沒有搬離
    ，我沒有住在那邊，但因被告東西仍都在裡面。）」（本院
    卷第72、73頁），並表示告訴人甲○○係與其同時間知道被
    告竊佔之犯行（本院96年度簡字第3326號96年10月30日訊問
    筆錄）。綜此，顯見被告至遲於95年7 月21日即已完成竊佔
    系爭房屋之行為，目前系爭房屋內仍有被告之物品，被告並
    未於96年4 月搬離系爭房屋後再加以竊佔，且告訴人丙○○
    、甲○○係於95年7月21日即知悉被告有竊佔之犯行。
四、綜上所述，告訴人最遲於95年7 月21日即知被告有竊佔之事
    ，惟遲至96年6 月23日始對被告提出告訴（此有臺北縣政府
    警察局新店分局頂城派出所受理各類案件紀錄表、調查筆錄
    在卷可查，偵卷第4、6頁），距告訴人所述其知悉被告竊佔
    之日，已逾6 個月之告訴期間，揆諸首揭規定，自應諭知不
    受理之判決。
據上論斷，應依刑事訴訟法第452條、第284條之1、第303條第3
款，判決如主文。
本件經檢察官高怡修到庭執行職務。
中    華    民    國    97    年    1     月    23    日
                  刑事第六庭    法  官  林孟皇
本正本證明與原本無異。
如不服本判決，應於判決送達後10日內向本院提出上訴狀（應抄
附繕本）。告訴人或被害人如對於本判決不服者，應具備理由請
求檢察官上訴，其上訴期間之計算係以檢察官收受判決正本之日
期為準。
                                書記官  宋德華
中    華    民    國    97    年    1    月    23    日


司法院資訊處製作；財團法人民間司法改革基金會備份。
